【裁判字號】    89,交上易,550
【裁判日期】    900910
【裁判案由】    過失傷害
【裁判全文】
臺灣高等法院台南分院刑事判決        八十九年度交上易字第五五號       Ｃ
      上  訴  人
      即  被  告  甲  ○  ○
右上訴人因過失傷害案件，不服臺灣台南地方法院八十八年度交易字第一五三號，中
華民國八十九年一月十日第一審判決（起訴案號：臺灣台南地方法院檢察署八十八年
度偵字第二九三九號、第三五六八號）提起上訴，本院判決如左：
      主      文
原判決撤銷。
甲○○因過失致人於重傷，處有期徒刑肆月，如易科罰金以佰元折算壹日。
      事      實
一、甲○○於民國八十七年十月三十日上午九許，駕駛車號Ｄ２－１４７７號自用小
    客車，沿臺南縣仁德鄉○○路○段往該鄉後壁厝由北往南方向行駛，途經該路一
    一三五號前時，本應注意車前狀況，並隨時採取必要之安全措施，而依當時之客
    觀情狀，尚無不能注意之情事，竟疏未注意車前狀況，致撞及同方向行駛，正欲
    左轉往中山路，由丙○○所騎乘之車號ＶＢＡ－０１８號輕型機車，丙○○因之
    受有頭部外傷、腦蜘蛛網膜下出血、邊側腦前額出血、暫時性器質性精神異常、
    左側視神經、動眼神經受損等身體或健康重大難治之重傷害。李昌興於犯罪未被
    有偵查職權之公務員或機關發覺其為犯嫌前，即主動向警方報案自首，並進而接
    受本件裁判。
二、案經丙○○之妻乙○○訴由台灣台南地方法院檢察署檢察官偵查起訴。
      理      由
一、訊據上訴人即被告對於右揭駕駛其自用小客車肇事致丙○○受傷之事實坦承不諱
    ，惟矢口否認伊有過失，並辯稱，本件車禍是因被害人丙○○騎機車未戴安全帽
    ，並違規在快車道上逆向行駛所致云云。
二、惟查：
（一）右揭事實，業據告訴人即被害人丙○○之妻乙○○於偵、審中指訴綦詳，並有
      道路交通事故調查報告表乙紙及照片多幀附警卷可稽，而被害人丙○○確因本
      件車禍受傷，造成其頭部外傷、腦蜘蛛網膜下出血、邊側腦前額出血、暫時性
      器質性精神異常、左側視神經、動眼神經受損等身體或健康有重大難治之重傷
      害，亦有診斷證明書影本一紙附卷可稽（見原審卷第十頁）。
（二）復按駕駛人應注意車前狀況，並隨時採取必要之安全措施；道路交通安全規則
      第九十四條第三項定有明文。被告駕車行經上揭肇事路段，自應注意依上述道
      路交通安全規則之規定行車，以策安全，且依當時天候、路狀等客觀情況，尚
      無不能注意之情形，竟疏未注意車前狀況，並採取必要之安全措施，以致肇事
      ，致被害人受傷，是被告之行為自應認為有過失。
（三）又本件交通事故，經原審送請台灣省台南區車輛行車事故鑑定委員會鑑定結果
      亦認「甲○○駕駛小客貨車，未注意車前狀況，為肇事次因。」，有該委員會
      九十年八月十七日南鑑字第九○○九五四函及所附鑑定意見書一份附於本院卷
      可稽，益徵被告之行為應有過失。是被告上開所辯，為事後卸責之詞，委不足
      採。而被害人丙○○係因本件車禍受傷，故被告之過失行為與被害人之受傷間
      ，顯具有相當因果關係，本件事證已臻明確，被告過失傷害之犯行，堪予認定
      。
三、核被告所為係犯刑法第二百八十四條第一項後段之過失重傷害罪。被告於犯罪未
    被有偵查職權之公務員或機關發覺其為犯嫌前，即主向警方報案自首，並進而接
    受本件裁判，應依刑法第六十二條前段規定，減輕其刑。原審因認被告犯行罪證
    明確予以論科固非無見，惟查肇事路段限速為五十公里，道路交通事故調查報告
    表誤載為四十公里，業據承辦員警丁○○於本院審理中證述明確，原審疏未詳查
    ，遽認被告超速行駛自有違誤，被告上訴意旨否認有過失，徒陳詞指摘原判決不
    當，雖無可取，然原判決既有可議，自應由本院將原判決撤銷改判。爰審酌被告
    之品性、被害人所受傷害程度、被告犯罪後不肯坦承，且始終未與被害人達成和
    解等一切情狀，量處有期徒刑肆月，如易科罰金以參佰元折算壹日
據上論斷，應依刑事訴訟法第三百六十九條第一項前段、第三百六十四條、第二百九
十九條第一項前段，刑法第二百八十四條第一項後段、第四十一條、第六十二條前段
、罰金罰鍰提高標準條例第一條前段、第二條，判決如主文。
本案經檢察官王碧霞到庭執行職務。
中    華    民    國      九十      年      九      月      十          日
                                  臺灣高等法院臺南分院刑事第四庭
                                      審判長法官  陳    義    仲
                                            法官  徐    財    福
                                            法官  宋    明    蒼
右正本證明與原本無異。
不得上訴。
                                      法院書記官  余    素    美
中    華    民    國      九十      年      九      月     十二         日
附錄法條：
刑法第二百八十四條第一項：因過失傷害人者，處六月以下有期徒刑、拘役或五百元
                          以下罰金，致重傷者，處一年以下有期徒刑、拘役或五
                          百元以下罰金。


司法院資訊處製作；財團法人民間司法改革基金會備份。
